臺灣嘉義地方法院刑事判決　　　　　　　　　　　　　　九十一年度自字第一四號
　　自　訴　人　甲○○
　　被　　　告　乙○○
右列被告因詐欺案件，經自訴人提起自訴，本院判決如左：
    主  文
乙○○無罪。
    理  由
一、自訴意旨略以：被告於民國八十六年間以資金急需週轉為由，向自訴人甲○○調
    借現金，計借款新臺幣（下同）一百五十五萬元，然逾多時均未見償還計畫，經
    自訴人要求後，被告始於八十八年六月二十六日交付所簽發之本票二紙作為日後
    付款之依據，並承諾願於八十九年六月二十五日償付上開借款，而被告自騙得前
    揭款項後即避不見面，且所交付之本票，屆期均未獲兌現，而經自訴人查訪，始
    知被告有詐欺之犯行，且被告曾因案經判刑確定，足見被告確有詐欺之犯行云云
    。
二、按犯罪事實應依證據認定之，無證據不得推定其犯罪事實，刑事訴訟法第一百五
    十四條定有明文，故事實之認定，應憑證據，如未能發現相當證據，或證據不足
    以證明，自不能以推測或擬制之方法，以為裁判基礎。而認定不利於被告之事實
    ，須依積極證據，苟積極證據就被告有罪未達無庸置疑之地步，而不足為不利於
    被告事實之認定時，即應為有利於被告之認定（參照最高法院三十年上字第八一
    六號及四十年臺上字第八六號判例）。又刑法第三百三十九條第一項詐欺罪之成
    立，係以意圖為自己或第三人不法之所有，以詐術使人陷於錯誤，而將本人或第
    三人之物交付為構成要件，所謂以詐術使人交付，必須被詐欺人因其詐術而陷於
    錯誤，若所用方法，不能認為詐術，亦不致使人陷於錯誤，即不構成該罪，最高
    法院四十六年臺上字第二六○號著有判例。再民事債務人於債之關係成立後，其
    未依約定履行者，在社會一般交易經驗上常見之原因非一，舉凡因不可歸責自己
    之事由而不能給付，或因合法主張抗辯而拒絕給付，甚至在負債之後另起惡意遲
    延給付，皆有可能，未得盡予推定自始無意給付，逕指以詐術使人陷於錯誤完成
    交易之財產犯罪。
三、本件自訴人認被告犯詐欺取財罪嫌，無非以被告向其借款一百五十五萬元後，未
    能償還，之後又承諾於八十九年六月二十五日償付上開借款，仍未能履行，且其
    曾因案判刑為依據。
四、訊據被告固坦承其於八十六年間向自訴人借款一百五十五萬元，嗣後未能償還，
    故於八十八年間開立本票二紙交予自訴人，並承諾於八十九年六月二十五日償還
    ，惟屆期未能履行之事實，然堅決否認有何詐欺犯行，並辯稱：在八十六年間向
    自訴人借款時，並未週轉不靈，係在八十七年九月間才開始跳票，自訴人有向其
    收二分多之利息，且其係因生意上為人倒帳，所以週轉發生困難，在週轉不靈後
    ，其每個月還會固定還被告錢，並非避不見面等語。經查：被告係於八十七年八
    月二十六日開始，才經出現退票紀錄，之後即出現大量退票，而為票據交換所列
    為拒絕往來戶，在此之前，均未見任何退票紀錄，此有嘉義市票據交換所九十一
    年二月五日嘉票字第一四號函與所附退票紀錄明細一份在卷可查，是本件借款之
    初即八十六年間，被告之債信能力猶屬正常。另自訴人於本院審理時指稱：其與
    被告金錢往來約二年，每次被告票款需要週轉，就會找其調借，本件被告所借之
    一百五十多萬元，係被告以其經營鞭炮生意，購買原料或發放工資沒錢才向其調
    借，其雖知被告沒錢，但覺得其生意作得很好，才將錢借給被告等語，依自訴人
    指訴之情節，顯見自訴人借款予被告，已知被告資金周轉問題，被告並未隱瞞此
    一事實，且自訴人既已與被告資金往來有二年之久，對於被告之經濟狀況，應非
    毫無所悉，且應知借款予被告週轉有所風險，故依自訴人指訴之情節，被告並無
    施用詐術之情形。至自訴人又以被告曾因案被判刑而據此指訴被告涉有詐欺，惟
    被告曾否經法院判刑，與被告是否涉有本件詐欺罪無涉，自訴人此部分空泛無根
    據之指訴，並非可採。參以被告於八十七年間曾為其客戶倒帳，有遭退票之支票
    影本十張在卷可查；而被告於週轉不靈後，曾陸續還自訴人欠款，每次五千元或
    一萬元不等，此為自訴人所不否認，並有匯款單三張在卷可資佐證，足見被告並
    非蓄意欠款不還，且被告於週轉不靈後，對於其所借之款項，並非置之不理，益
    徵其等無詐欺故意，是本件自訴人並無積極證據足資證明被告有其所指之詐欺犯
    行。
五、綜上所述，本件自訴人並未提出任何積極證據證明被告涉有詐欺犯行，而由卷附
    之其他間接證據，亦無從推得被告確有自訴人所指之詐欺犯行。是本件純屬民事
    糾葛，被告所為與詐欺罪之構成要件不符。此外，本院依職權復查無其他積極證
    據足資證明被告確有自訴人所指之詐欺犯行，本件應屬不能證明被告犯罪，應依
    法為無罪判決之諭知。
據上論斷，應依刑事訴訟法第三百四十三條、第三百零一條第一項，判決如主文。
中      華      民      國    九十一    年      四      月     十八     日
                              台灣嘉義地方法院刑事第一庭
                                  法  官  林  坤  志
右正本證明與原本無異。
如不服本判決，應於判決送達後十日內，向本院提出上訴狀。
中     華      民      國    九十一    年       四     月     十八     日
                                  書記官  李  子  英
